ACORDAO-COMPLETO-2403578

ACÓRDÃO 6308/2020 ATA 17/2020 - PRIMEIRA CÂMARA

Vistos, relatados e discutidos estes autos de recurso de reconsideração interposto pelo sr. Salviano Antônio Guimarães Borges contra o Acórdão 11459/2019-TCU-Primeira Câmara,
ACORDAM os Ministros do Tribunal de Contas da União, reunidos em sessão da Primeira Câmara, ante as razões expostas pelo relator, em:
9.1. não conhecer do recurso interposto por restar intempestivo e não apresentar fatos novos, nos termos do art. 33 da Lei 8.443/92 c/c o art. 285, caput e § 2º, do RITCU;
9.2. manter inalterados os termos do acórdão recorrido; e
9.3. dar ciência desta deliberação ao recorrente e aos demais órgãos/entidades interessados.

Recurso de reconsideração interposto contra decisão proferida em tomada de contas especial decorrente da impugnação total das despesas realizadas com os recursos repassados por força do Convênio 58/2010, cujo objeto era dar "apoio ao desenvolvimento da cadeia produtiva da aquicultura familiar no território da Cidadania das Águas Emendadas".

Primeira Câmara

Ministério da Pesca e Aquicultura (extinto)

3. Recorrente: Salviano Antônio Guimarães Borges (XXX.869.811-XX)

13.1. Ministros presentes: Walton Alencar Rodrigues (Presidente), Benjamin Zymler (Relator), Bruno Dantas e Vital do Rêgo.
13.2. Ministros-Substitutos presentes: Augusto Sherman Cavalcanti e Weder de Oliveira.

ACORDAO-COMPLETO-2416124

Acórdão 7060/2020 - Primeira Câmara

ACORDAO-COMPLETO-2499838

Acórdão de Relação 2020/2021 - Plenário

Acórdão de Relação

BENJAMIN ZYMLER

Ministro Vital do Rêgo

Adoto, como relatório, com alguns ajustes de forma, trechos da instrução elaborada no âmbito da Secretaria de Recursos (Serur) inserta à peça 184, in verbis:
" (...) Inicialmente, é possível afirmar que o recorrente foi devidamente notificado em seu endereço, conforme contido no instrumento de pesquisa de endereço (peça 129) e assinatura própria no AR (peça 175) , e de acordo com o disposto no art. 179, II do RI/TCU.
Assim, considerando que 'a data de início do prazo é contada a partir do primeiro dia em que houver expediente no Tribunal', nos termos do art. 19, § 3º, da Resolução TCU 170/2004, o termo a quo para análise da tempestividade foi o dia 6/11/2019, concluindo-se, portanto, pela intempestividade deste recurso, pois o termo final para sua interposição foi o dia 20/11/2019. (...) 
Trata-se de Tomada de Contas Especial (TCE) instaurada pelo Ministério da Pesca e Aquicultura (MPA) em desfavor da Sra. Beatriz Guimarães Borges, Superintendente do Instituto de Pesquisa e Desenvolvimento Integral da Natureza (Pró-Natureza) , em razão de impugnação total das despesas realizadas com os recursos repassados pelo MPA, por força do Convênio 58/2010, celebrado com o Pró-Natureza, para 'Apoio ao Desenvolvimento da Cadeia Produtiva da Aquicultura Familiar no Território da Cidadania das Águas Emendadas'. Foram previstos um montante de R$ 956.961,50 para a execução do objeto, sendo R$ 869.961,50 de responsabilidade do concedente e R$ 87.000,00 a título de contrapartida municipal.
Por determinação do Ministro Relator (Despacho à peça 116) , o Sr. Salviano Antônio Guimarães Borges, na qualidade de presidente, foi citado em solidariedade ao Instituto de Pesquisa e Desenvolvimento Integral da Natureza (Pró-Natureza) 
Em essência, restaram configuradas nos autos irregularidades na execução do Convênio 58/2010 em decorrência da não comprovação da boa e regular aplicação dos recursos repassados, em desacordo com as disposições constantes na IN 1/1997 e na Portaria Interministerial 127/2008, conforme apontado no voto condutor do acórdão condenatório (peça 152, item 5) e no Ofício de citação 118/2018-TCU-SecexAmbiental (peça 120) .
Diante disso, os autos foram apreciados por meio do Acórdão 11459/2019-TCU-Primeira Câmara (peça 151) , que julgou irregulares as contas dos responsáveis, aplicando-lhes débito solidário e multa.
Devidamente notificado, o recorrente interpõe a presente peça recursal intempestiva.
Preliminarmente, faz-se mister ressaltar que o art. 32, parágrafo único, da Lei 8.443/1992, estatui que 'não se conhecerá de recurso interposto fora do prazo, salvo em razão de superveniência de fatos novos, na forma do Regimento Interno'.
Regulamentando esse dispositivo, o art. 285, § 2º, do RITCU dispõe que 'Não se conhecerá de recurso de reconsideração quando intempestivo, salvo em razão de superveniência de fatos novos e dentro do período de cento e oitenta dias contado do término do prazo indicado no caput, caso em que não terá efeito suspensivo'. 
Para que o presente recurso possa ser conhecido, uma vez interposto dentro do período de cento e oitenta dias, torna-se necessária a superveniência de fatos novos.
Na peça ora em exame (peça 179) , o recorrente argumenta, em síntese, que:
foi responsabilizado sem que o Relator considerasse a renúncia ao cargo de presidente (p. 6-7) ;
não é admissível condenação por meras presunções. Deve restar comprovada uma conduta dolosa ativa ou omissa, o nexo de causalidade e o dano (p. 7-8) ;
mostra-se 'diabólica' a situação na qual teria que provar que aplicou de forma regular os recursos, mesmo não participando mais da gestão da associação. Documentos comprovam sua alegação (p. 8-13) ;
cabe à Administração ou ao MP a prova dos fatos constitutivos da pretensão penal e/ou punitiva (p. 9) ;
a ação judicial mencionada nas alegações de defesa foi extinta por ilegitimidade passiva (p. 11) ; e
não agiu com dolo ou culpa e não houve dano ao erário (p. 13-14) .
Os argumentos apresentados estão desacompanhados de qualquer documento.
Isto posto, observa-se que o recorrente busca afastar sua responsabilidade por meio de argumentos e teses jurídicas que, ainda que inéditos, não são considerados fatos novos por este Tribunal, conforme consolidada jurisprudência desta Corte (Acórdão 2308/2019-TCU-Plenário, Acórdão 1760/2017-TCU-Primeira Câmara e Acórdão 2860/2018-TCU-Segunda Câmara) .
Com efeito, novas linhas argumentativas representariam elementos ordinários que somente justificariam o seu exame na hipótese de interposição tempestiva do recurso. Entendimento diverso estenderia para cento e oitenta dias, em todos os casos, o prazo para interposição dos recursos de reconsideração e pedido de reexame, tornando letra morta o disposto no art. 33 da Lei 8.443/1992, que estabelece período de quinze dias para apresentação destes apelos.
A tentativa de se provocar a pura e simples rediscussão de deliberações do TCU com base em discordância com as conclusões deste Tribunal não se constitui em fato ensejador do conhecimento do recurso fora do prazo legal.
Por todo o exposto, não há que se falar na existência de fatos novos no presente expediente recursal, motivo pelo qual a impugnação não merece ser conhecida, nos termos do art. 32, parágrafo único, da Lei 8.443/1992.
Em virtude do exposto, propõe-se:
3.1 não conhecer do recurso de reconsideração interposto por Salviano Antônio Guimarães Borges, por restar intempestivo e não apresentar fatos novos, nos termos do art. 33 da Lei 8.443/1992, c/c o art. 285, caput e § 2º, do RITCU;
3.2 encaminhar os autos para o Ministério Público junto ao TCU (MP/TCU) e, posteriormente, ao gabinete do relator competente para apreciação do recurso; e
3.3 à unidade técnica de origem, dar ciência ao recorrente e aos órgãos/entidades interessados do teor da decisão que vier a ser adotada, encaminhando-lhes cópia."
2.	O sr. Secretário da Serur ratificou a instrução acima (peça 186) .
3.	O d. representante do Ministério Público junto ao Tribunal de Contas da União (MP/TCU) , em sua intervenção regimental, manifestou-se de acordo com o encaminhamento sugerido pela unidade técnica (peça 188) .
	É o relatório.

Antônio Daniel Cunha Rodrigues de Souza (OAB/DF 13.101) e Francisco Antônio de Camargo Rodrigues de Souza (OAB/DF 15.776)

Procurador Sergio Ricardo Costa Caribé e Subprocurador-Geral Paulo Soares Bugarin (manifestação oral).

RECURSO DE RECONSIDERAÇÃO EM TOMADA DE CONTAS ESPECIAL. CONVÊNIO. APOIO AO DESENVOLVIMENTO DA CADEIA PRODUTIVA DA AQUICULTURA FAMILIAR NO TERRITÓRIO DA CIDADANIA DAS ÁGUAS EMENDADAS. IMPUGNAÇÃO TOTAL DAS DESPESAS. IRREGULARIDADE DAS CONTAS. DÉBITO. MULTA. NÃO CONHECIMENTO. INTEMPESTIVIDADE. AUSÊNCIA DE FATOS NOVOS. CIÊNCIA.

TOMADA DE CONTAS ESPECIAL (TCE)

Secretaria de Recursos (SERUR)

Em exame recurso de reconsideração interposto pelo sr. Salviano Antônio Guimarães Borges, então presidente do Instituto de Pesquisa e Desenvolvimento Integral da natureza (Pró-Natureza) , contra o Acórdão 11459/2019-TCU-Primeira Câmara, proferido em tomada de contas especial instaurada pelo extinto Ministério da Pesca e Aquicultura (MPA) em decorrência da impugnação total das despesas realizadas com os recursos repassados por força do Convênio 58/2010.
2.	O referido ajuste, celebrado com o Pró-Natureza, teve como objeto o "apoio ao desenvolvimento da cadeia produtiva da aquicultura familiar no território da cidadania das Águas Emendadas". Para tanto, foi previsto o montante de R$ 956.961,50, sendo R$ 869.961,50 de responsabilidade do concedente e R$ 87.000,00 a título de contrapartida.
3.	Os recursos federais foram repassados em duas parcelas, conforme ordens bancárias nos valores de R$ 100.000,00 (em 19/1/2011 - peça 1, p. 112) e de R$ 769.961,50 (em 6/5/2011 - peça 1, p. 114) .
4.	O ajuste vigeu até 4/4/2012 e estabeleceu o prazo de 30 dias, a partir do término de sua vigência, para apresentação da prestação de contas.
5.	Do que ressai dos autos, o plano de trabalho contemplou as seguintes metas: 1 - realização de diagnóstico para nortear a implantação dos tanques escavados para a produção; 2 - escavação e recuperação dos tanques escavados; 3 - aquisição de materiais e insumos; 4 - capacitação dos beneficiários; 5 - gestão técnica do projeto; 6 - administração do projeto (peça 1, p. 86-88) .
6.	O MPA exarou a Informação 88/2012-CPC/SPOA/SE/MPA, por meio da qual apontou as seguintes irregularidades (peça 1, p. 118-130) :
	a) meta 1 - o produto intitulado "Diagnóstico para Implantação de Tanques de Aquicultura Familiar no Território da Cidadania das Águas Emendadas" nada mais é que uma compilação de informações literalmente copiadas de vários estudos realizados por outros órgãos, inclusive da esfera federal, de modo que não pode ser aceito para fins de cumprimento do objeto pactuado;
	b) meta 2 - etapa 1 - Avaliação das propriedades e seleção das famílias (80) - não foi mencionado se foi selecionado o quantitativo previsto de famílias, nem o resultado da avaliação das propriedades;
	c) meta 2 - etapa 2 - Obtenção das outorgas de água - não há informação se todas as famílias obtiveram tal outorga;
	d) meta 2 - etapa 3 - Obtenção do licenciamento ambiental - não há informação da quantidade de licenças efetivadas;
	e) meta 4 - etapa 1 - Impressão do material didático - Capacitação dos beneficiários - a convenente não registrou ou anexou no Siconv nenhuma licitação destinada a esse fim, tampouco realizou qualquer tipo de pagamento para tal despesa, o que leva ao questionamento de como foi feita a contratação dos serviços; e
	f) meta 4 - etapa 3 - Cursos (tecnologia, gestão e formas associativas) - a convenente não registrou no Siconv nenhum procedimento seletivo, tampouco anexou os currículos dos instrutores.
7.	O Relatório de Tomada de Contas Especial 6/2013 apresentou, como motivo para a instauração da TCE, a impugnação total das despesas, indicando a ocorrência de prejuízo ao erário no montante original de R$ 869.961,50 (peça 1, p. 204-207) . A responsabilidade, incialmente, foi imputada à sra. Beatriz Guimarães Borges, superintendente do Pró-Natureza durante o período de 2010-2012 e gestora do convênio (peça 1, p. 207) .
II
8.	No âmbito deste Tribunal, a Secretaria de Controle Externo da Agricultura e do Meio Ambiente (SecexAgroAmbiental) promoveu a citação dos seguintes responsáveis:
	(i) Pró-Natureza, em nome de seu representante legal;
	(ii)  sr. Salviano Antônio Guimarães Borges, ex-presidente do Pró-Natureza;
	(iii) sra. Beatriz Guimarães Borges, superintendente do Pró-Natureza e convenente; 
	(iv) sr. Altemir Gregolim, então Ministro de Estado da Pesca e Aquicultura; 
	(v) sr. Divino Lúcio da Silva, fiscal do convênio;
	(vi) srs. Antônio Chrisóstomo de Sousa, ordenador de despesas substituto do MPA, e José Carlos de Andrade, gestor financeiro do MPA, à época dos fatos; e
	(vii) srs. Paulo Sérgio Barbosa, coordenador-geral de Planejamento e Orçamento do MPA, e Odilon Borges de Souza, subsecretário de Planejamento, Orçamento e Administração do MPA, à época dos fatos.
9.	O relator a quo, ministro Vital do Rêgo, afastou a responsabilidade do sr. Altemir Gregolim, Ministro de Estado da Pesca e Aquicultura, à época, por entender que não caberia exigir do gestor máximo do órgão a análise detalhada de documentos anteriormente à celebração do ajuste, especialmente a avaliação da capacidade técnica da convenente para execução do objeto.
10.	Do mesmo modo, foi afastada a responsabilidade dos demais gestores do MPA.
11.	O sr. Antônio Chrisóstomo de Sousa, ordenador de despesas substituto do MPA, e o sr. José Carlos de Andrade, gestor financeiro do MPA, à época dos fatos, foram citados, solidariamente, pela atuação negligente ao emitir autorização para o pagamento da primeira parcela (R$ 100.000,00) , sem avaliar a capacidade técnica da empresa e sem observar o cronograma de desembolso, em desobediência às disposições constantes na IN STN 1/1997 e na Portaria Interministerial 127/2008.
12.	Já o sr. Paulo Sérgio Barbosa, coordenador-geral de Planejamento e Orçamento do MPA, e o sr. Odilon Borges de Souza, subsecretário de Planejamento, Orçamento e Administração do MPA, à época dos fatos, foram citados solidariamente pela conduta negligente ao emitir autorização para o pagamento da segunda parcela (R$ 769.961,50) , sem observar o cronograma de desembolso, infringindo o disposto na IN STN 1/1997 e na Portaria Interministerial 127/2008.
13.	No entanto, para o relator a quo, não seria razoável exigir dos gestores acima citados atuação diversa senão a de observar as regras fixadas no convênio e na Portaria Interministerial 127/2008, sendo que, segundo o cronograma de desembolso do ajuste, a previsão era a de repasse em parcela única e não em função das seis metas estabelecidas (peça 102, p. 14-15) . Ademais, ressaltou-se que tais gestores não contribuíram para a efetivação do prejuízo aos cofres públicos.
14.	Quanto ao sr. Divino Lúcio da Silva, fiscal do convênio, sua citação se deu por ser o autor do projeto que deu origem ao convênio e por atuar com imperícia e imprudência na fiscalização da execução dos serviços. O relator a quo também acolheu as alegações de defesa deste responsável ante a ausência, nos autos, de documentos que confirmassem ser ele o autor do projeto que originou o convênio. Em relação às falhas na fiscalização da avença, os esclarecimentos apresentados também foram tidos como aptos a saneá-las.
15.	Desse modo, remanesceram como responsáveis pelo dano ao erário o sr. Salviano Antônio Guimarães Borges, a sra. Beatriz Guimarães Borges e o Pró-Natureza.
16.	Especificamente no que toca ao sr. Salviano Antônio Guimarães Borges, ora recorrente, sua alegação no sentido de não ter praticado atos de gestão em nome do Pró-Natureza foi refutada.
17.	De fato, o relator a quo atestou não ter sido o responsável quem assinou o convênio (em 24/12/2010) e nem o contrato de prestação de serviços com a empresa Rover Consultoria Empresarial Ltda. (em 28/1/2011) - quem o fez foi a sra. Beatriz Guimarães Borges, filha do sr. Salviano Antônio Guimarães Borges, na condição de superintendente do instituto.
18.	Cumpre salientar, porém, que o proponente do convênio e o representante máximo do Pró-Natureza quando o ajuste foi firmado era o sr. Salviano Antônio Guimarães Borges (peça 1, p. 82) .
19.	O objeto do contrato celebrado com a empresa Rover Consultoria Empresarial Ltda. era atender a meta 1 do ajuste, a saber, realizar diagnóstico para implantação de tanques de aquicultura familiar no território da Cidadania das Águas Emendadas. Para tanto, de acordo com a cláusula terceira do contrato, o Pró-Natureza pagaria o serviço em duas prestações iguais, no valor de R$ 37.950,00.
20.	Do que ressai dos autos, foi o sr. Salviano Antônio Guimarães Borges quem efetuou a primeira transação eletrônica disponível (TED) no valor de R$ 37.950,00, na data de 31/1/2011 (peça 13, itens não digitalizáveis, Processo Pró-Natureza páginas 1-995, p. 30 e 738) , em favor de Miranda Pontes Rogério Consultoria Empresarial Ltda. (atual Rover Consultoria Empresarial Ltda.) . Logo, embora tenha alegado que renunciou ao cargo de presidente do Pró-Natureza em 29/1/2011, o responsável praticou ato de gestão em nome da entidade convenente dois dias após a mencionada renúncia.
21.	Tendo, portanto, assinado o primeiro pagamento no bojo do convênio, observa-se que a desvinculação do responsável da entidade foi meramente formal, uma vez que a sua interferência na gestão do Pró-Natureza continuou existindo.
22.	Aliás, sobre a meta 1, da qual fazia parte a produção de diagnóstico que nortearia a implantação dos tanques, o Ministério da Pesca e Aquicultura destacou que:
	" (...) A leitura do material apresentado, composto por 59 (cinquenta e nove) páginas, mostra tratar-se de uma produção de qualidade questionável, tanto em termos de apresentação gráfica como em termos de conteúdo, haja vista que não abrangeu informações exigidas no projeto como: demanda, potencial em termos de recursos hídricos, infraestrutura de processamento e beneficiamento de pescados; políticas do governo estadual para o desenvolvimento do setor.
	Em pesquisa sobre os temas abordados no referido documento constatou-se que:
a)	Da página 01 a página 39 - trata-se de um compêndio enfocando aspectos geomorfológicos e políticos da região abrangida pelos Territórios da Cidadania nas Águas Emendadas, reproduzido de forma literal do trabalho produzido no âmbito do MDA, em novembro de 2006, intitulado 'Plano Territorial de Desenvolvimento Rural Sustentável Território Águas Emendadas-DF', disponível em www.sit.mda. gov.br/biblioteca_virtual/ptdrs/territoriosrurais/dasaguasemendadas. (Anexo XVIII) 
b)	As páginas 40 e 41 - trata-se de reprodução literal do texto informativo da SEAGRI/DF, disponível em www.sa.df.gov.br . (Anexo XV) 
c)	Na sequência de páginas constatou-se que o texto é uma reprodução literal do trabalho do Médico Veterinário Adalmyr Morais Borges, intitulado 'O Mercado de Pescado em Brasília' - Série: O Mercado do pescado nas grandes cidades latino-americanas, (2010) , disponível em: www.infopesca.org/downloads/publicacioneslibre acesso, bem como da Apostila de Piscicultura, elaborada a partir das orientações do livro 'Manual de Piscicultura Tropical', de autoria de Carlos Eduardo Martins Proença e Paulo Roberto Leal Bittencourt, disponível em www.pescar.com.br/piscicultor/apostila.htm, sendo que as tabelas e figuras inseridas no Diagnóstico apresentado pela empresa Rover Miranda Pontes Rogério Consultoria Empresarial foram retiradas da primeira publicação mencionada, mantendo, inclusive, a numeração original (Anexos XVI e XVII) .
	Infere-se, então, que o produto da meta 1 intitulado Diagnóstico para Implantação de Tanques de Aqüicultura Familiar no Território da Cidadania das Águas Emendadas nada mais é que uma compilação de informações literalmente copiadas de vários estudos realizados por outros órgãos, inclusive da esfera federal, ou seja, foi pago com recursos da União, o valor de R$ 75.900,00, por uma produção que, na realidade apenas reproduz material ou pesquisa realizada por outrem, como se própria fosse (...) " (peça 1, p. 128) .
23.	Considerando, pois, ter sido o sr. Salviano Antônio Guimarães Borges quem autorizou o primeiro pagamento, o responsável sabia ou deveria saber que a meta 1 não havia sido cumprida nos termos pactuados.
24.	Por essa razão, o nome do responsável permaneceu no polo passivo desta TCE até o limite de seu ato de gestão em prol do convenente.
25.	O feito prosseguiu regularmente e, mediante a decisão ora vergastada, o sr. Salviano Antônio Guimarães Borges, a sra. Beatriz Guimarães Borges e o Pró-Natureza tiveram suas contas julgadas irregulares.
26.	Sobre o débito, o dever de ressarcimento da primeira parcela, no valor original de R$ 37.950,00, foi imputado solidariamente a todos os responsáveis. As demais parcelas do débito, nos valores de R$ 62.050,00 e R$ 769.961,50, foram imputadas tão somente à sra. Beatriz Guimarães Borges e ao Pró-Natureza, também de forma solidária. A deliberação recorrida aplicou, ainda, multa aos responsáveis: R$ 5.000,00 para o sr. Salviano Antônio Guimarães Borges e R$ 50.000,00 para a sra. Beatriz Guimarães Borges e o Pró-Natureza.
III
27.	É contra essa decisão que se insurge o recorrente.
28.	Quanto ao recurso interposto, ratifico a proposta oferecida pela unidade técnica e endossada pelo MP/TCU, no sentido do seu não conhecimento.
29.	Em primeiro lugar, registra-se a intempestividade da peça recursal. 
30.	O art. 22, inciso I, da Lei 8.443/1992 dispõe que as comunicações realizadas pelo Tribunal devem observar a forma estabelecida no RITCU, o qual, por sua vez, estabelece, em seu art. 179, inciso II, que as comunicações processuais far-se-ão mediante carta registrada, com aviso de recebimento que comprove a entrega no endereço do destinatário.
31.	O responsável foi devidamente notificado, conforme contido no instrumento de pesquisa de endereço (peça 129) e assinatura própria no AR (peça 175) , em 5/11/2019. Tendo em vista que "a data de início do prazo é contada a partir do primeiro dia em que houver expediente no Tribunal", nos termos do art. 19, § 3º, da Resolução TCU 170/2004, o termo inicial adotado para a análise da tempestividade foi o dia 6/11/2019. Dito isso, o termo final para a interposição do recurso seria 20/11/2019; no entanto, a peça foi protocolada em 29/11/2019.
32.	 Sobre o tema, o art. 32, parágrafo único, da Lei 8.443/1992 estabelece que não se conhecerá de recurso interposto fora do prazo, salvo em razão da superveniência de fatos novos, na forma do RITCU. Já o art. 285, § 2º, do RITCU dispõe que "não se conhecerá de recurso de reconsideração quando intempestivo, salvo em razão de superveniência de fatos novos e dentro do período de cento e oitenta dias contado do término do prazo indicado no caput, caso em que não terá efeito suspensivo".
33.	No caso concreto, porém, como bem destacou a Serur, não houve a apresentação de documentos novos, mas apenas de novos argumentos, que não se encaixam no conceito de "fato novo" adotado por esta Corte, conforme consolidada jurisprudência (vide Acórdão 2860/2018-TCU-Segunda Câmara, 1.760/2017-1ª Câmara, 1.285/2011-2ª Câmara, 923/2010-Plenário, 323/2010-1ª Câmara e 6.989/2009-1ª Câmara, dentre outros) .
34.	Como é sabido, meros argumentos novos ou teses jurídicas novas não constituem fatos novos para fins de conhecimento de recurso intempestivo. Além disso, documentos trazidos aos autos que já existiam à época de decisão recorrida não constituem superveniência de fatos novos a autorizar o conhecimento do recurso de reconsideração com base no citado art. 285, § 2º, do RITCU.
35.	Isto posto, para que o presente recurso pudesse ser conhecido, pois foi interposto dentro do período de 180 dias, tornar-se-ia necessário examinar se o responsável trouxe, ao feito, fatos novos.
36.	Consoante sintetizado pela Serur, o recorrente argumenta que: (i) foi responsabilizado sem que o relator considerasse a renúncia ao cargo de presidente; (ii) não é admissível condenação por meras presunções, devendo haver comprovação de conduta dolosa ativa ou omissa, do nexo de causalidade e do dano; (iii) mostra-se "diabólica" a situação na qual teria que provar que aplicou de forma regular os recursos, mesmo não participando mais da gestão da entidade; (iv) cabe à Administração ou ao Ministério Público a prova dos fatos constitutivos da pretensão penal e/ou punitiva; (v) a ação judicial mencionada nas alegações de defesa foi extinta por ilegitimidade passiva; e (v) não agiu com dolo ou culpa e não houve dano ao erário.
37.	Além dos argumentos apresentados estarem desacompanhados de qualquer documento, o que se observa é que o recorrente tenta elidir sua responsabilidade por meio de argumentos não inéditos. E, ainda que o fossem, tais alegações não são consideradas fatos novos por este Tribunal.
38.	Segundo pertinentemente pontuou a unidade técnica, novas linhas argumentativas representariam elementos ordinários que somente justificariam o seu exame na hipótese de interposição tempestiva do recurso. Entender de forma diversa significaria estenderia para 180 dias o prazo para interposição do recurso de reconsideração em todos os casos, tornando inútil o disposto no art. 33 da Lei 8.443/1992, que estabelece o prazo de quinze dias para apresentação deste apelo.
39.	Ademais, a tentativa de provocar a pura e simples rediscussão de mérito da deliberação recorrida com base em discordância com as conclusões a que chegou o relator a quo e o colegiado deste Tribunal não constitui fato que permite o conhecimento do recurso fora do prazo legal. E outro entendimento não seria possível. A mera existência de um conjunto de argumentos sem referência a um fato novo apto a, em sede preliminar, viabilizar o conhecimento do recurso intempestivo, pressupõe o intuito de rediscutir o mérito do acórdão recorrido. Tal procedimento somente seria permitido, como já dito, caso fosse cumprido o prazo legal para a interposição do recurso adequado.
40.	Ante o exposto, voto no sentido de que o Tribunal adote o acórdão que ora submeto à deliberação deste Colegiado.
                  TCU, Sala de Sessões Ministro Luciano Brandão Alves de Souza, em     de junho de 2020.
BENJAMIN ZYMLER 
Relator